臺灣苗栗地方法院刑事判決
110年度訴字第482號
公  訴  人  臺灣苗栗地方檢察署檢察官
被      告  陳正義



選任辯護人  陳漢仁律師
            楊富勝律師
上列被告因違反稅捐稽徵法等案件，經檢察官提起公訴（110年
度偵字第5850號），因被告於本院準備程序進行中，就被訴事實
為有罪之陳述，經合議庭裁定由受命法官獨任進行簡式審判程序
，判決如下：
    主  文
陳正義犯稅捐稽徵法第四十一條之逃漏稅捐罪，處有期徒刑伍月
，如易科罰金，以新臺幣壹仟元折算壹日。緩刑貳年。
    犯罪事實及理由
一、本件犯罪事實及證據，除就證據部分補充「被告陳正義於審
    理中之自白」、「財政部中區國稅局竹南稽徵所110年12月1
    6日中區國稅竹南營所字第1100353201號函」、「各類所得
    扣報繳資料更正（註銷）申請書」、「財政部中區國稅局各
    類所得扣繳暨免扣繳憑單申報書」、「財政部南區國稅局10
    8年度綜合所得稅已申報核定稅額繳款書」、「和解協議書
    」外，餘均引用檢察官起訴書之記載（如附件）。
二、論罪科刑：
　㈠按各類所得扣繳暨免扣繳憑單係由扣繳義務人依所得稅法第9
    2條規定所製作之單據，為業務上製作之文書。而商業會計
    法第15條所規定之商業會計憑證分「原始憑證」與「記帳憑
    證」二類。所謂「原始憑證」，係指證明交易事項發生之經
    過，而為造具記帳憑證所根據之憑證；「記帳憑證」，則指
    證明處理會計事項人員之責任，而為記帳所根據之憑證。至
    於所得稅之扣繳義務人依所得稅法第89條第3項填發之免扣
    繳憑單，或依同法第92條開具之扣繳憑單，其用意在於方便
    稅捐稽徵機關蒐集及掌握課稅資料，以利稅捐之核課，並非
    證明交易事項發生之經過而為造具記帳憑證，或證明處理會
    計事項人員之責任而為記帳所根據之憑證，自難認係商業會
    計法所稱「原始憑證」或「記帳憑證」（最高法院91年度台
    上字第7411號判決意旨參照）。
　㈡查本案被告既係百聖企業社之商業負責人，並於其執行職務
    範圍內，負責處理百聖企業社報稅、製作公司員工各類所得
    扣繳暨免扣繳憑單等業務，而為稅捐稽徵法第47條第1項第4
    款所規定之商業負責人，其明知告訴人林楚蒨於108年間並
    未自百聖企業社受領薪資，竟仍故意將告訴人之薪資資料登
    載於扣繳暨免扣繳憑單上，並持向稅捐機關申報稅捐而加以
    行使，核其所為，係犯刑法第216條、第215條之行使業務登
    載不實文書罪，暨稅捐稽徵法第47條第1項第4款（起訴書誤
    載為同條第3款）、第41條之逃漏稅捐罪。被告於其業務上
    所作成之文書中為不實登載之低度行為，為其行使業務上登
    載不實文書之高度行為所吸收，不另論罪。又被告以登載不
    實之扣繳憑單予以申報之單一行為，同時觸犯行使業務登載
    不實文書與逃漏稅捐等罪，為想像競合犯，應依刑法第55條
    從一重論以逃漏稅捐罪處斷。
　㈡爰審酌被告係百聖企業社之商業負責人，其明知告訴人於108
    年間並未自百聖企業社受領薪資，竟仍故意將告訴人之薪資
    資料登載於扣繳暨免扣繳憑單上，並持向稅捐機關申報稅捐
    而加以行使，以此方式逃漏稅捐，並損害稅捐機關核課稅捐
    之公平性及正確性，影響國家賦稅收入，進而損及國家建設
    及福利支出，復足生損害於告訴人，所為實屬不當。惟念被
    告犯後於偵訊及審理中均坦承犯行，且其業已將上開漏繳之
    稅賦繳清，此有前述財政部南區國稅局108年度綜合所得稅
    已申報核定稅額繳款書在卷可佐（見本院卷第45頁），復已
    與告訴人達成和解後賠償其所受損害，有和解協議書1份附
    卷可按（見本院卷第145頁），堪認其犯後態度甚良。再衡
    諸被告並無前科，此品行資料有臺灣高等法院被告前案紀錄
    表1份存卷可查（見本院卷第11頁），可見其素行甚佳，兼
    衡被告於審理中自陳學歷為國小畢業，現擔任建築工，家中
    尚有太太需其扶養等語（見本院卷第142頁）之智識程度、
    家庭與生活狀況，暨告訴人透過刑事撤回告訴狀向本院表達
    其不欲追究被告之刑事責任，並同意法院對被告宣告緩刑之
    刑度意見（見本院卷第147頁）等一切情狀，量處如主文所
    示之刑，並諭知易科罰金之折算標準，以資警惕。
　㈢末考量被告未曾因故意犯罪而受有期徒刑以上刑之宣告，有
    前揭被告前案紀錄表1份在卷可稽，其因一時失慮，致罹刑
    典，犯後已坦承犯行，且已繳清稅賦，復已與告訴人達成和
    解，告訴人並明示同意法院對被告宣告緩刑等各節，均如前
    述，堪認被告犯後確有悔意。諒被告經此偵審程序及科刑之
    宣告後，當知所警惕，信無再犯之虞，是本院認前開所宣告
    之刑以暫不執行為適當，爰依刑法第74條第1項第1款規定，
    併予宣告緩刑2年，以啟自新。　
三、沒收部分：
　㈠犯罪所生之物部分：
　　按犯罪所生之物，屬於犯罪行為人者，得沒收之。刑法第38
    條第2項前段定有明文。經查，被告所行使之上開業務登載
    不實文書即本案各類扣繳憑單，雖係被告本案犯罪所生之物
    ，惟該文書既經被告持向稅捐稽徵機關行使，而已非屬被告
    所有，則本院尚無從對之宣告沒收。
　㈡犯罪所得部分：
　　按稅捐刑法在於保障國家之稅捐國庫利益，國家自係逃漏稅
    捐犯罪之被害人，而為刑法第38條之1第5項「犯罪所得已實
    際發還被害人者，不予宣告沒收」規定所稱之「被害人」，
    故此，逃漏之稅捐於行為後已向國稅局依法、實際補繳者，
    其犯罪所得於補繳之範圍（全額或部分）內，既已實際合法
    發還被害人，依上開規定，在該範圍已毋庸再諭知沒收或追
    徵（最高法院109年度台上字第2664號判決意旨參照）。經
    查，被告本案所逃漏之所得稅稅額新臺幣15,578元，固係其
    犯罪所得，然因被告已依法補繳稅款乙節，業經本院認定如
    前，堪認其犯罪所得已實際合法發還被害人，故本院自無庸
    再就其犯罪所得為沒收或追徵之諭知，附此敘明。
據上論斷，應依刑事訴訟法第273條之1、第299條第1項前段、第
310條之2、第454條第2項，稅捐稽徵法第41條、第47條第4款，
刑法第11條前段、第216條、第215條、第55條、第41條第1項前
段、第74條第1項第1款，刑法施行法第1條之1第1項，判決如主
文。
本案經檢察官徐一修提起公訴，檢察官黃智勇到庭執行職務
中　　華　　民　　國　　111 　年　　4 　　月　　12　　日
                  刑事第三庭    法  官  朱俊瑋 
以上正本證明與原本無異。
如不服本判決應於收受判決後20日內向本院提出上訴書狀，並應
敘述具體理由。其未敘述上訴理由者，應於上訴期間屆滿後20日
內向本院補提理由書( 均須按他造當事人之人數附繕本) 「切勿
逕送上級法院」。告訴人或被害人如對本判決不服者，應具備理
由請求檢察官上訴，其上訴期間之計算係以檢察官收受判決正本
之日期為準。　　
   　　　　　　　               書記官　鄭雅雁
中　　華　　民　　國　　111 　年　　4 　　月　　12　　日
附錄本案論罪科刑法條：
稅捐稽徵法第41條
納稅義務人以詐術或其他不正當方法逃漏稅捐者，處5年以下有
期徒刑，併科新臺幣1千萬元以下罰金。
犯前項之罪，個人逃漏稅額在新臺幣1千萬元以上，營利事業逃
漏稅額在新臺幣五千萬元以上者，處1年以上7年以下有期徒刑，
併科新臺幣1千萬元以上1億元以下罰金。
稅捐稽徵法第47條
本法關於納稅義務人、扣繳義務人及代徵人應處刑罰之規定，於
下列之人適用之：
一、公司法規定之公司負責人。
二、有限合夥法規定之有限合夥負責人。
三、民法或其他法律規定對外代表法人之董事或理事。
四、商業登記法規定之商業負責人。
五、其他非法人團體之代表人或管理人。
前項規定之人與實際負責業務之人不同時，以實際負責業務之人
為準。
中華民國刑法第216條
（行使偽造變造或登載不實之文書罪）
行使第210條至第215條之文書者，依偽造、變造文書或登載不實
事項或使登載不實事項之規定處斷。
中華民國刑法第215條
從事業務之人，明知為不實之事項，而登載於其業務上作成之文
書，足以生損害於公眾或他人者，處3年以下有期徒刑、拘役或1
萬5千元以下罰金。